臺灣高等法院刑事判決
111年度上易字第807號
上  訴  人  臺灣新北地方檢察署檢察官
被      告  周雨欣



上列上訴人因被告毀損案件，不服臺灣新北地方法院111年度審
易字第280號，中華民國111年4月12日第一審判決（起訴案號：
臺灣新北地方檢察署110年度偵字第19398號），提起上訴，本院
判決如下：
    主      文
上訴駁回。
    事實及理由
一、審理範圍：
  ㈠按「上訴得對於判決之一部為之。對於判決之一部上訴者，
    其有關係之部分，視為亦已上訴。但有關係之部分為無罪、
    免訴或不受理者，不在此限。上訴得明示僅就判決之刑、沒
    收或保安處分一部為之」，刑事訴訟法第348條定有明文。
  ㈡檢察官起訴被告周雨欣涉犯刑法第354條（起訴書贅載第1項
    ，原判決誤予引用，惟不影響判決本旨，本院逕予更正）之
    毀損罪嫌，經原審審理後，為相同之認定，因而判處被告罰
    金新臺幣（以下同）2千元，並諭知易服勞役之折算標準以1
    千元折算1日。檢察官依告訴人所請，不服原判決而對被告
    提起上訴，於民國111年6月7日繫屬本院，有原審法院111年
    6月6日新北院賢刑空111審易280字第28355號函上之本院收
    文戳章可憑（見本院卷第3頁），本案上訴之效力及其範圍
    ，自應依現行刑事訴訟法第348條規定判斷。
　㈢觀諸檢察官上訴書（見本院卷第23至24頁）之上訴意旨略以
    ：告訴人施福來因被告擅自騎走機車，致無法就供担保之機
    車受償，而被告自案發後迄今，已超過1年，猶未賠償告訴
    人損害，且無和解之誠意，其犯後全無悔意，原審僅量處罰
    金2千元，量刑容有不符罪刑相當原則之嫌，應另為被告適
    當之宣告刑等語。是檢察官僅就量刑部分提起上訴，故依刑
    事訴訟法第348條第3項規定及修法理由，本院審理範圍僅限
    於原判決所處之刑，不及於原判決所認定犯罪事實與所犯法
    條（罪名）部分。
  ㈣惟本案既屬有罪判決，依法有其應記載事項，且量刑係以原
    判決所認定之犯罪事實及論罪等為據，故就本案犯罪事實及
    所犯法條（罪名）部分之記載，除上開本院逕予更正之部分
    外，餘均引用第一審判決書所記載之事實、證據及理由（如
    附件）。
二、經查：
　  按刑事審判旨在實現刑罰權之分配的正義，故法院對有罪被
    告之科刑，應符合罪刑相當之原則，使輕重得宜，罰當其罪
    ，以契合社會之法律感情，此所以刑法第57條明定科刑時應
    審酌一切情狀，尤應注意該條所列10款事項以為科刑輕重之
    標準，俾使法院就個案之量刑，能斟酌至當。而量刑輕重係
    屬事實審法院得依職權自由裁量之事項，苟已斟酌刑法第57
    條各款所列情狀而未逾越法定刑度，不得遽指為違法（最高
    法院72年台上字第6696號判例參照）。查原審關於對被告科
    刑部分，已依刑法第57條各款所列情狀加以審酌，並具體說
    明被告與告訴人經營之租車公司有汽車租賃衍生之糾紛，本
    應秉持理性、平和之態度，循合法途徑取回作為擔保之機車
    ，卻不思及此，利用他人毀損告訴人保管之鐵鍊鎖，作為逕
    自取回該機車之手法，實有不該，兼衡被告之素行、教育程
    度、職業、家庭經濟與生活狀況、犯後終能坦承犯行，態度
    勉可，然迄今未能與告訴人達成和解或成立調解，亦未獲得
    告訴人之諒解等一切情狀，酌情量處罰金2千元，並諭知易
    服勞役之折算標準以1千元折算1日。經核原判決此部分認事
    用法尚無違誤，量刑亦難認過輕、不當，復已斟酌檢察官上
    訴意旨所指被告逕自取回機車、尚未賠償告訴人損害、未獲
    告訴人諒解等情。另被告逕自騎乘機車離去，係因對於是否
    知悉或同意質押乙節與告訴人認知歧異，並主張事後始簽署
    租用汽車切結書及擔保本票（告訴人亦不否認係事後始要求
    被告簽署租用汽車切結書）等節，且被告於案發時將所有機
    車自告訴人經營之租車公司騎乘離去，係為本件毀損告訴人
    所有鐵鍊鎖之目的，尚非毀損罪行之客體，附此說明。況國
    家刑罰權之行使，兼具一般預防及特別預防之目的，故被告
    犯後態度，僅為量刑之一端，其中有無與告訴人達成和解進
    而賠償損失，只為認定犯後態度事由之一，被告雖未能與告
    訴人達成和解或調解，然告訴人最終仍得以透過民事訴訟及
    強制執行等程序令被告承擔應負之賠償責任，非無求償管道
    ，法院自不應將刑事責任與民事賠償過度連結。是本件檢察
    官以原判決量刑過輕為由提起上訴，僅係就原審之量刑反覆
    爭執，未再有其他舉證為憑，並無理由，應予駁回。
三、綜上所述，檢察官上訴指摘原判決未考量被告迄今尚未與告
    訴人達成和解或賠償損害、犯後態度不佳等節，認原判決量
    刑過輕云云，為無理由，應予駁回。
據上論斷，應依刑事訴訟法第373條、第368條，判決如主文。
本案經檢察官林承翰提起公訴，檢察官陳炎辰提起上訴後，經檢
察官劉俊杰到庭執行職務。　
中　　華　　民　　國　　111 　年　　7 　　月　　20　　日
                  刑事第十六庭  審判長法　官  劉嶽承 
                                      法　官  王耀興 
                                      法　官　古瑞君 
以上正本證明與原本無異。
不得上訴。
                                      書記官  陳語嫣
中　　華　　民　　國　　111 　年　　7 　　月　　20　　日
附錄：本案論罪科刑法條全文
刑法第354 條
毀棄、損壞前二條以外之他人之物或致令不堪用，足以生損害於
公眾或他人者，處2 年以下有期徒刑、拘役或1 萬5 千元以下罰
金。
臺灣新北地方法院刑事判決
111年度審易字第280號
公　訴　人　臺灣新北地方檢察署檢察官
被　　　告　周雨欣　女（民國00年0 月00日生）
                    身分證統一編號：Z000000000號
                    住新北市○○區○○街00號4 樓
　　　　　　　　　　居新北市○○區○○○路000 巷00號3 樓
上列被告因毀損案件，經檢察官提起公訴（110 年度偵字第1939
8 號），本院判決如下：
    主  文
周雨欣犯毀損罪，處罰金新臺幣貳仟元，如易服勞役，以新臺幣
壹仟元折算壹日。
    事實及理由
壹、查被告周雨欣所犯係死刑、無期徒刑、最輕本刑為3 年以上
    有期徒刑以外之罪，被告於準備程序就被訴事實為有罪之陳
    述，經告知簡式審判程序之旨，並聽取其與檢察官之意見後
    ，本院認無不得或不宜改依簡式審判程序進行之處，爰依刑
    事訴訟法第273 條之1 第1 項、第284 條之1 之規定，裁定
    進行簡式審判程序。
貳、本案犯罪事實、證據及應適用之法條，除下列事項應予補充
    外，餘均引用附件即檢察官起訴書之記載：
一、補充「被告周雨欣於111 年3 月17日本院準備程序及審理時
    之自白（參本院卷附當日各該筆錄）」為證據。
二、證據並所犯法條欄二之末，則應補充「被告利用不知情之鎖
    匠朱柏翰，持鋼剪毀損告訴人保管之鐵鍊鎖，屬間接正犯」
    。
叁、審酌被告與告訴人施福來經營之租車公司有汽車租賃衍生之
    糾紛，本應秉持理性、平和之態度，循合法途徑取回作為擔
    保之機車，卻不思及此，利用他人毀損告訴人保管之鐵鍊鎖
    ，作為逕自取回該機車之手法，實有不該，兼衡被告之素行
    、教育程度、職業、家庭經濟與生活狀況、犯後終能坦承犯
    行，態度勉可，然迄今未能與告訴人達成和解或成立調解，
    亦未獲得告訴人之諒解等一切情狀，量處如主文所示之刑，
    並諭知易服勞役之折算標準，以資處罰。
肆、本判決係依刑事訴訟法第310 條之2 及第454 條所製作之簡
    化判決，依法僅需記載犯罪事實、證據名稱及應適用之法條
    ，並得以簡略方式為之，如認定之犯罪事實、證據及應適用
    之法條，與檢察官起訴書之記載相同者，得引用之，附此敘
    明。
據上論斷，應依刑事訴訟法第273 條之1 第1 項、第299 條第1
項前段、第310 條之2 、第454 條（本件依刑事判決精簡原則，
僅記載程序法條文），判決如主文。
本案經檢察官林承翰偵查起訴，由檢察官陳炎辰到庭執行公訴。
中　　華　　民　　國    111   年 　  4  　月 　 12  　日
                 刑事第二十四庭  法  官　李俊彥   
以上正本證明與原本無異。
如不服本判決，應於判決送達後20日內敘明上訴理由，向本院提
出上訴狀（應附繕本），上訴於臺灣高等法院。其未敘述上訴理
由者，應於上訴期間屆滿後20日內向本院補提理由書「切勿逕送
上級法院」。
                                 書記官  林慈恩
中　　華　　民　　國　  111 　年　   4    月    12    日
附錄本判決論罪之法律條文：
中華民國刑法第354 條
毀棄、損壞前二條以外之他人之物或致令不堪用，足以生損害於
公眾或他人者，處2 年以下有期徒刑、拘役或1 萬5 千元以下罰
金。
--------------------------------------------------------
附件：
臺灣新北地方檢察署檢察官起訴書
　　　　　　　　　　　　　　 　   　110年度偵字第19398號
　　被　　　告　周雨欣　女　20歲（民國00年0月00日生）
　　　　　　　　　　　　住新北市○○區○○街00號4樓
　　　　　　　　　　　　居新北市○○區○○○路000巷00號3
　　　　　　　　　　　　樓
　　　　　　　　　　　　國民身分證統一編號：Z000000000號
上列被告因毀壞案件，已經偵查終結，認應提起公訴，茲將犯罪
事實及證據並所犯法條分敘如下：
　　　　犯罪事實
一、周雨欣與蔡柏健（已歿）前為男女朋友關係，施福來為址設
    新北市○○區○○路0段00號之1「熊熊租賃有限公司」之負責人
    。蔡柏健於民國109年11月7日15時許，至「熊熊租賃有限公
    司」向施福來承租車牌號碼000-0000號租賃小客車使用，並
    以周雨欣所有車牌號碼000-0000號之普重機車質押予施福來
    保管。蔡柏健於109年11月7日在臺南市麻豆區171縣道發生
    交通事故身亡，000-0000號租賃小客車遭警方扣押，周雨欣
    明知其機車交予蔡柏健質押與施福來，由施福來保管中，竟
    基於毀損之犯意，於110年2月9日2時40分許前往熊熊租賃有
    限公司前之人行道上，基於毀損之犯意，趁四下無人，委由
    不知情之鎖匠朱柏翰到場協助，由朱柏翰持鋼剪破壞施福來
    鎖在上開機車上之鐵鍊鎖，足生損害於施福來，嗣周雨欣騎
    乘上開機車離去。
二、案經施福來訴請新北市政府警察局板橋分局報告偵辦。
　　　　證據並所犯法條
一、證據清單及待證事實：
編號 證據名稱 待證事實 1 被告周雨欣之供述 供稱有委請證人即鎖匠朱柏翰到場協助解開鐵鍊鎖。 2 證人即告訴人施福來於警詢及偵查中之指證 全部犯罪事實。 3 證人朱柏翰之證述 證明被告委請證人朱柏翰於上開時、地，持鋼剪破壞告訴人所有鎖在上開機車上之鐵鍊鎖。 4 新北市政府警察局海山分局扣押筆錄、新北市政府警察局海山分局海山派出所扣押物品目錄表 證明告訴人之鐵鍊鎖遭鋼剪破壞之事實。 5 汽車租賃契約書、切結書 證明蔡柏健向告訴人承租汽車時，並以被告之機車作為質押之事實。 6 錄影畫面截圖及現場照片共14張 證明被告於上開時、地，委請不知情之證人朱柏翰破壞告訴人之鐵鍊鎖。 
二、核被告所為，係犯刑法第354條第1項之毀損罪嫌。
三、至告訴及報告意旨固認被告委由不知情之證人朱柏翰持鋼剪
    破壞告訴人鎖在上開機車上之鐵鍊鎖後，將上開機車騎離現
    場，以此方式妨害告訴人行使對上開機車保管權，涉犯刑法
    第304條第1項之強制罪嫌。惟刑法第304條第1項之強制罪，
    所謂「以強暴脅迫使人行無義務之事，或妨害人行使權利」
    者，其強暴脅迫之對象，須以「人」為要件，如妨害人行使
    權利時，被害人並不在場，自無從對人施強暴脅迫，既缺乏
    施強暴脅迫之手段，要與刑法第304條第1項之構成要件不符
    。又刑法第304條第1項稱「強暴」者，乃以實力不法加諸他
    人之謂，雖不以直接施諸於他人為必要，即間接施之於物體
    而影響於他人者，亦屬之，然仍需被害人在場，始有受強暴
    之可能，倘被害人根本不在場，自不足構成強暴事由，最高
    法院85年度台非字第356號、86年度台非字第122號判決意旨
    可供參酌。質之證人即告訴人於警詢中證稱：伊係於110年2
    月9日發現伊保管之車牌號碼000-0000號普通重型機車不見
    後，至派出所報案等語，且檢視卷附監視器錄影畫面及其翻
    拍照片，被告委由證人朱柏翰破壞告訴人鎖在上開機車上之
    鐵鍊鎖後，將上開機車騎離現場，告訴人確實不在場甚明，
    是以，告訴人既不在場，則其意思決定自由尚難認於斯時受
    有何影響，是依上開說明，被告上開行為，即與刑法所規範
    之強制罪之構成要件不符，自難以該罪責相繩。惟此部分與
    前揭起訴之犯罪事實欄所示犯行為裁判上一罪，為起訴效力
    所及，爰不另為不起訴處分，附此敘明。
四、依刑事訴訟法第251條第1項提起公訴。
　　此　致
臺灣新北地方法院
中　　華　　民　　國　 111　　年　　1 　　月　　12　　日
　　　　　　　　　　　　　    檢　察　官　林  承  翰